【裁判字號】    97,訴,954
【裁判日期】    971030
【裁判案由】    違反毒品危害防制條例
【裁判全文】
臺灣臺南地方法院刑事判決               97年度訴字第954號
公  訴  人  臺灣臺南地方法院檢察署檢察官
被      告  甲○○
                    另案於臺灣高雄第二監獄執行中
選任辯護人  林祈福  律  師
上列被告因違反毒品危害防制條例案件，經檢察官提起公訴（臺
灣高雄地方法院檢察署九十六年度偵字第一九六五二號），由臺
灣高雄地方法院判決管轄錯誤移送本院審理（臺灣高雄地方法院
九十七年度訴字第七六三號），本院判決如下：
    主  文
甲○○販賣第二級毒品未遂，處有期徒刑陸年。扣案第二級毒品
安非他命陸包（含袋重柒點肆零公克）沒收銷燬之、門號000000
0000號行動電話壹支（含SIM卡壹張）沒收之。
    事  實
一、緣甲○○自身有施用第二級毒品安非他命（以下簡稱安非他
    命）之惡習，需向他人購買毒品施用止癮，民國（下同）九
    十六年六月五日晚上八時許，復為供自己施用毒品之需，在
    台南縣永康市○○路上之藍語生活網咖向一位綽號「兄哥」
    (台語)之男子，購入約新臺幣 (下同)一萬餘元之安非他命6
    包（含袋重7.40公克），以備施用。嗣經友人綽號「阿清」
    處得知住於屏東縣枋寮鄉之丙○○欲購買安非他命，明知安
    非他命係毒品危害防制條例第二條第二項所規範之第二級毒
    品，未經許可，不得擅自販賣，竟心生販賣營利之意圖，於
    同年六月八日晚上七時三十分許以BENQ牌門號0000000000
    之行動電話與丙○○連絡，丙○○在電話中表明欲買三千元
    之安非他命，甲○○乃依約允諾，並相約在台南崑山科技大
    學附近之麥當勞速食店交易後，甲○○隨即攜帶上開購得之
    安非他命（含袋重7.40公克）依約前往，惟因丙○○對台南
    不熟，誤至台南縣永大路附近之麥當勞速食店，空等未遇，
    丙○○乃以門號0000000000之手機發送簡訊四次與甲○○連
    絡，最後敲定至台南縣仁德交流道下見面，惟於同日21時30
    分許，甲○○因駕車行車詭異，於安非他命尚未交易前，即
    為警先在台南縣仁德鄉○○路323號前查獲，並在甲○○所
    駕車牌號碼8108-KX號自小客車上查扣上開安非他命6包（含
    袋重7.40公克）及與丙○○連絡販毒所用之行動電話一支，
    嗣經警連繫丙○○駕車到場，亦遭警查獲而未能完成毒品交
    易而未遂，始查悉上情。
二、案經臺南市警察局第一分局報告臺灣臺南地方法院檢察署呈
    請臺灣高等法院檢察署令轉臺灣高雄地方法院檢察署偵查起
    訴。
    理  由
一、訊據被告就與丙○○約定要見面，二人並以手機簡訊連絡後
    ，於台南縣仁德鄉○○路323號前為警查獲，並在其所駕車
    牌號碼8108-KX自小客車上查扣安非他命6包 (毛重7.40公克
    ）一節，並不否認，然辯稱僅為與丙○○交朋友，惟若丙○
    ○有施用毒品之需要，伊亦可無償供應些許，供其施用云云
    。
二、經查：
(一)、上揭被告於九十六年六月八日以BENQ牌門號0000000000之行
    動電話與丙○○連絡，二人談妥三千元安非他命之交易，並
    約在台南崑山科技大學附近之麥當勞速食店交易，惟因丙○
    ○對台南不熟，誤至台南縣仁德鄉附近之麥當勞速食店，二
    人未遇，丙○○乃以門號0000000000之手機發送簡訊四次與
    甲○○連絡，最後敲定至台南縣仁德交流道下見面，惟於同
    日21時30分許，被告因駕車行車詭異，為警先在台南縣仁德
    鄉○○路323號前查獲，並在其所駕駛車牌號碼8108-KX號自
    小客車上查扣安非他命6包（毛重7.40公克）及與丙○○連
    絡之行動電話一支，旋丙○○經警連繫駕車到場，亦遭警查
    獲等事實，業據證人丙○○於本院審理時結證屬實並有扣案
    之安非他命6包（毛重7.40公克）在卷可稽。
(二)、再參酌證人丙○○自屏東啟程北上台南前，早已與被告談妥
    購買三千元之安非他命，而被告亦備妥充足之安非他命（據
    證人丙○○於警訊中稱三千元僅能購買約零點四五公克之安
    非他命，而被告經查獲扣案之毒品達六包毛重7.40公克）準
    備出售，且證人丙○○為表明其係經由「阿清」介紹而來及
    因對台南街道交通陌生，誤認見面交易地點，以致二人未遇
    ，遂數次以簡訊與被告連絡，甚且不耐被告二次更換地點，
    而在簡訊上均表明「清」及「在（再）換地方我就不想拿了
    」一節，此經證人丙○○審理時結證在卷，並有手機簡訊四
    紙及扣案之安非他命在卷可稽。另依本院審理經驗，因買賣
    毒品係違法亂紀之事，總是難直接明言，且雙方亦因彼此心
    知肚明，故買賣雙方在連絡交易時，鮮有赤裸裸直接稱買、
    賣為「買、賣」，而均以「拿、要」相稱，故證人丙○○雖
    於簡訊中稱「在（再）換地方我就不想【拿】了」等語，實
    際真意應為購買之意。再者，果如被告所辯，其與證人丙○
    ○相約見面係為交朋友，並如證人丙○○有施用毒品之必要
    ，伊願無償提供其安非他命施用，顯係證人丙○○有施用毒
    品之需而有求於被告，則依經驗法則判斷，證人丙○○豈有
    以不耐之語氣傳送上開簡訊與被告之理，綜上等情相互稽核
    ，被告與證人丙○○確係為買賣毒品而相約見面，應無疑義
    。參以被告於警詢及偵查中所供前後反覆，被告上開所辯無
    意出售安非他命與丙○○云云，並不可採。
(三)、另再審酌按近來政府為杜絕毒品之氾濫，對於查緝施用及販
    賣毒品之工作，無不嚴加執行，販賣毒品罪又係重罪，設若
    無利可圖，衡情一般持有毒品之人當無輕易將所持有之安非
    他命轉讓他人而甘冒於再次向他人購買時，而有被查獲移送
    法辦危險之理。且毒品安非他命，可任意分裝或增減其份量
    ，而每次買賣之價量，亦隨時隨雙方關係之深淺、當時之資
    力、需求程度及對行情之認知等因素，機動的調整，因之販
    賣之利得，除經坦承犯行，或價量均臻明確外，委難察得實
    情，職是之故，縱未確切查得販賣賺取之實際差價，但除別
    有事證，足認係按同一價格轉讓，確未牟利外，尚難執此認
    非法販賣之事證有所不足，致知過坦承者難辭重典，飾詞否
    認者反得逞僥倖，而失情理之平。經查被告與證人丙○○素
    昧平生從未謀面，係因友人「阿清」居間，方知證人丙○○
    有購買安非他命之需，而起意主動與證人丙○○連絡欲出賣
    安非他命，業據證人丙○○於偵查中結證屬實（偵查卷第18
    頁），故依一般經驗法則斷之，被告實無可能在無利可圖之
    情形下，提供安非他命與證人丙○○。況依證人丙○○於偵
    查人結證稱其於警局中之陳述，均係實情，而依其警局供述
    ：三千元可向被告購得約零點四五公克之安非他命。另被告
    在本院審理時供稱扣案之安非他命六包毛重7.40公克，係其
    以一萬多元向他人購入，則被告每公克之成本尚不及三千元
    ，故被告轉手間，應有暴利可圖。是被告雖矢口否認有販賣
    毒品安非他命之犯行，使本院無從確認被告販賣可得之利潤
    。然被告既干冒科以重刑之危險，而販賣毒品安非他命，若
    謂被告無營利之意圖，孰能置信，則被告有營利之意圖，灼
    然甚明。
(四)、被告於警詢中自承於九十六年六月七日最後一次施用安非他
    命，並有尿液檢驗報告（偵查卷第45頁）在卷可稽，足認被
    告有施用安非他命之惡習，故其有向他人購入安非他命之需
    。又本件復無證據證明被告購入安非他命之初，即有販賣圖
    利之意，而被告尚未交付安非他命及取款前，即遭查獲，故
    其犯行尚屬未遂無疑。
(五)、又本件確係於被告所駕車輛內扣得安非他命共6包（3.75公
    克1包、1. 75公克1包、1.0公克2包、0.75公克1包、0.15公
    克1包，總計7.40公克），為被告自承，並有台南市警察局
    第一分局查獲涉嫌毒品危害防制條例案毒品初步檢驗報告單
    一紙（警卷第33頁）在卷可稽。此外復有被告與證人丙○○
    連絡交易毒品門號0000000000行動電話一支及該門號之通聯
    紀錄在卷可稽。綜上，被告所辯，均係事後卸責之詞，並無
    足採，本件事證明確，被告犯行，堪以認定。
三、按安非他命係毒品危害防制條例第2條第2項第2款所規定之
    第二級毒品，被告雖已著手於販賣安非他命行為之實行，但
    未完成交易，尚屬未遂，核被告所為，係犯毒品危害防制條
    例第4條第6項、第2項之販賣第二級毒品未遂罪。被告非法
    持有安非他命之低度行為，已為其進而販賣之高度行為所吸
    收，不另論罪。再被告已著手於販賣第二級毒品之行為而不
    遂，為未遂犯，爰依刑法第25第2項規定，減輕其刑。爰審
    酌被告所販賣毒品安非他命之對象僅證人丙○○，次數亦僅
    1次，金額為三千元，且未完成交易，尚無販毒所得，暨其
    於犯罪後否認之態度等一切情狀，量處如主文所示之刑。又
    扣案安非他命6包（含袋重7.40公克），雖被告僅欲出售其
    中一部分與丙○○，惟被告否認犯行，無從查明被告欲出售
    何包，然該6包安非他命既均有可能出售，且與本案有關，
    並為違禁品，自均應依毒品危害防制條例第十八條第一項前
    段，沒收銷燬之。再被告販賣安非他命之行為並未完成，為
    未遂犯，已如上述，其並無販賣所得，此部分並無宣告沒收
    或追徵其價額或以其財產抵償之必要。再門號0000000000之
    號行動電話1支（含ＳＩＭ卡一張）為被告與證人丙○○連
    絡交易毒品之用，屬供本件販賣毒品犯罪所用之物，應依毒
    品危害防制條例第19條第1項規定宣告沒收。另扣案之海洛
    因十一包經送請法務部調查局鑑定後，雖確含有第一級毒品
    海洛因成分，然無證據足證上開扣案之海洛因係供被告本案
    販賣之用，且未據檢察官於本案中就被告販賣或持用犯行提
    起公訴，是於主刑並不存在情形下，自難併予宣告從刑之沒
    收銷燬，應由檢察官另單獨聲請宣告沒收，附此敘明。
據上論結，應依刑事訴訟法第299條第1項前段、毒品危害防制條
例第4條第2項、第6項、第18條第1項、第19條第1項、刑法第11
條前段、第25條第2項，判決如主文。
本案經檢察官乙○○到庭執行職務。
中    華    民    國    97    年    10    月    30    日
                  刑事第七庭    審判長法  官  賴純慧
                                      法  官  田幸艷
                                      法  官  鄧希賢
以上正本證明與原本無異。
如不服本判決，應於收受本判決後十日內向本院提出上訴書狀。
其未敘述上訴理由者並得於提起上訴後十日內向本院補提理由書
狀（均須按他造當事人之人數附繕本）「切勿逕送上級法院」。
勿逕送上級法院」。
                                      書記官  林怡芳
中    華    民    國    97    年    10    月    30    日
附錄論罪科刑法條：
毒品危害防制條例第4條
製造、運輸、販賣第一級毒品者，處死刑或無期徒刑；處無期徒
刑者，得併科新臺幣 1 千萬元以下罰金。
製造、運輸、販賣第二級毒品者，處無期徒刑或 7 年以上有期徒
刑，得併科新臺幣 7 百萬元以下罰金。
製造、運輸、販賣第三級毒品者，處 5 年以上有期徒刑，得併科
新臺幣 5 百萬元以下罰金。
製造、運輸、販賣第四級毒品者，處 3 年以上 10 年以下有期徒
刑，得併科新臺幣 3 百萬元以下罰金。
製造、運輸、販賣專供製造或施用毒品之器具者，處 1 年以上
7年以下有期徒刑，得併科新臺幣 1 百萬元以下罰金。
前五項之未遂犯罰之。


司法院資訊處製作；財團法人民間司法改革基金會備份。
